【裁判字號】    89,訴,2395
【裁判日期】    891110
【裁判案由】    懲治盜匪條例
【裁判全文】
臺灣臺中地方法院刑事判決                        八十九年度訴字第二三九五號
    公  訴  人  臺灣臺中地方法院檢察署檢察官
    被      告  甲○○
    指定辯護人  本院公設辯護人  丑○○
右列被告因懲治盜匪條例案件，經檢察官提起公訴（八十九年度偵字第一三五０二號
），本院判決如左：
    主  文
甲○○意圖為自己不法之所有，而搶奪他人之動產，因脫免逮捕，而當場施以脅迫，
累犯，處有期徒刑參年陸月。扣案之短刀壹把沒收。又連續意圖為自己不法之所有，
以強暴、脅迫致使不能抗拒，而取他人之物，累犯，處有期徒刑玖年。扣案之短刀壹
把沒收。又連續傷害人之身體，累犯，處有期徒刑拾月。主刑部分，應執行有期徒刑
拾貳年。
    事  實
一、甲○○於民國（下同）七十九年間曾因違犯懲治盜匪條例案件，經臺灣高等法院
    判處有期徒刑七年，於八十七年十一月三十日執行完畢，猶不知悔改，意圖搶劫
    財物，先於八十九年七月三十日凌晨零時許，意圖為自己不法之所有，在台北市
    士林區○○街一百二十五號，以亥○○備分之汽車鑰匙，竊取福泰洗衣公司負責
    人亥○○所有車牌號碼ＣＷ─七七四○號自用小客車，得手後，供已使用，作為
    連續搶劫財物之代步工具，先於八十九年七月三十日一時許，意圖自已不法之所
    有，至台北市○○街一百三十六號萊爾富超商店內，佯裝購物，拿取店內啤酒八
    瓶至櫃檯結帳時，向店員辰○○佯稱，欲再購買六瓶黑麥啤酒，店員辰○○不疑
    ，遂至倉庫內拿取黑麥啤酒時，甲○○即乘店員辰○○不及防備之際，搶奪其所
    拿取之啤酒八瓶，迅速逃出超商，店員辰○○發覺，前往追捕，甲○○為脫免逮
    捕，當場持其攜帶之短刀一把，脅迫店員辰○○，喝令其不得追捕，辰○○未免
    不測，乃未追捕，跑回店內。又基於概括之犯意，於附表一所示之時間、地點，
    以附表一所示之犯罪方式，施強暴、脅迫，分別致午○○、未○○、申○○○、
    酉○○、戌○○、辛○○、寅○○、卯○○、子○○、癸○○、庚○○等人不能
    抗拒，而強取或使午○○等人交付如附表一所示之財物。嗣於八十九年八月七日
    下午六時許，甲○○駕駛前揭ＣＷ─七七四○號自用小客車，行經台中市○○路
    與公園路口時，為警臨檢盤查，詎甲○○為免遭警查獲，竟拒絕接受檢查，並駕
    車沿台中市○○路依如附表二所示之路線往市區方向逃逸。而甲○○為達逃避警
    方追緝之目的，明知其於台中市區內高速駕駛汽車橫衝直撞及逆向行駛，隨時有
    撞毀他人所駕駛之汽機車，或撞傷他人之高度危險，竟基於毀損及傷害之未必故
    意，高速沿附表二所示台中市區道路行駛，並依次連續於(1)、台中市○○路與中
    華路口處，自後撞及巳○○所騎之ＴＨＸ─二九一號機車及丁○○所騎之ＪＫＶ
    ─一三八號機車，致巳○○、丁○○二人分別人、車倒地，巳○○受右腳扭傷之
    傷害，所騎機車外殼毀損，丁○○受手肘、右腳擦傷之傷害，所騎機車後燈、外
    殼毀損（丁○○告訴傷害、毀損部分於偵查中撤回告訴，已經檢察官不另為不起
    訴處分之諭知）；(2)、於台中市○○路○段一００號前，自後擦撞丙○○所駕駛
    之Ｐ３─四三九號自小客車及戊○○所駕駛之Ｎ６─九０七號自小客車，致Ｐ３
    ─四三九號自小客車後方保險桿擦損、左後方門旁凹損，Ｎ６─九０七號自小客
    車左邊保險桿、左前葉子、左前門、左後門、左後葉子、左後保險桿凹陷（丙○○、戊○○告訴毀損部分已偵查中撤回告訴，亦經檢察官不另為不起訴處分之諭
    知）；(3)、於警方追逐至台中市○○路與進德北路口之交叉路口前，適己○○所
    駕駛之Ｍ六─七三一二號自用小客車、乙○○所駕駛之Ｙ３─四八四八號自小客
    車停於精武路口等待紅燈，甲○○所駕駛之汽車行進受阻，復自後連續擦撞毀損
    己○○、乙○○所駕駛之自小客車，致己○○所駕之Ｍ六─七三一二號自小客車
    右前葉子、右後視鏡、右後葉子、右後燈組、右前保險桿毀損，乙○○所駕駛之
    Ｙ３─四八四八號自小客車左前保險桿、左前葉子、左前門、左後門、左後葉子
    、左後保險桿毀損（乙○○告訴部分，亦於偵查中撤回告訴，經檢察官不另為不
    起訴處分之諭知）。嗣警員司英雄所駕駛之警用巡邏車抵達後，再度要求甲○○
    停車受檢，甲○○復倒車擬衝撞該警用巡邏車，而對依法執行職務之警員司英雄
    施強暴，惟警員司英雄見狀，立即對甲○○所駕駛汽車之車身連續射擊三槍，甲○○乃繼續駕駛該車加速向前逃逸，並於(4)、台中市○○路○段一百二十五號前
    ，逆向行駛撞及由洪煥宗所駕駛內載壬○○之車號ＭＶ─二八一二號自用小客車
    左車頭，致該車之車頭毀損，壬○○則受頭部外傷併臉部多處挫裂傷、兩下肢挫
    傷等傷害。後甲○○行經進德路及福仁街交叉路口時，棄車逃逸，始為警當場逮
    獲，並扣得作案用之短刀一把。
二、案經巳○○、己○○、壬○○訴由台中市警察局第二分局報請台灣台中地方法院
    檢察署檢察官偵查起訴。
    理  由
一、右揭事實，業據被告甲○○於警訊、偵查及本院審理中坦承不諱，核與被害人亥
    ○○、辰○○、午○○、未○○、申○○○、酉○○、戌○○、辛○○、寅○○
    、卯○○、子○○、癸○○、庚○○、巳○○、丁○○、丙○○、戊○○、己○○、乙○○、壬○○分別於警訊中或偵查中之指述情節相符合。又被告為達逃避
    警方追緝之目的，明知於市區○○○○道路高速駕駛汽車橫衝直撞及逆向行駛，
    隨時即有撞毀他人所駕駛之汽機車，或撞傷他人之高度危險，其竟不顧他人財產
    及人生安危，在市區內高速衝撞，被告對於其行為將會造成他人受傷或財物受損
    之事實，顯然預見其發生，且其發生亦不違背被告之本意，故其對被害人巳○○
    、丁○○、丙○○、戊○○、己○○、乙○○、壬○○等人如上所述之汽機車毀
    損或人身受傷，具有不確定之未必故意，至為明確。此外，復有贓物認領保管單
    四紙、上述汽機車毀損相片十四張、診斷證明書、警員司英雄職務報告書在卷及
    作案工具短刀一支扣案可資佐證。被告甲○○自白與事實相符，事證明確，犯行
    洵堪認定。
二、核被告甲○○所為，係犯刑法第三百二十條第一項之竊盜罪、第三百二十九條、
    第三百二十八條第一項之準強盜罪、懲治盜匪條例第五條第一項第一款之盜匪罪
    、刑法第二百七十七條第一項之傷害罪、第三百五十四條之毀損罪、第一百三十
    五條第一項之妨害公務罪（公訴人漏引此部分之起訴法條）。公訴意旨認被告搶
    奪蔡被害人辰○○看管之超商啤酒八瓶部分，亦犯懲治盜匪條例第五條第一項第
    一款之盜匪罪，然被告搶奪啤酒八瓶得手後，為脫免逮捕，而當場對被害人辰○○施以脅迫乙節，已如前述，自應論以準強盜罪，惟起訴之基本犯罪事實相同，
    爰依法變更起訴法條，併予敘明。被告先後多次之盜匪、傷害、毀損犯行，各時
    間緊接，手段相同，犯罪構成要件相同，顯係基於概括犯意為之，為連續犯，均
    應刑法第五十六條之規定，各以一罪論，並加重其刑。又被告所犯竊盜與準強盜
    ，竊盜與盜匪罪間，均有方法、結果之牽連關係，為牽連犯，各應依刑法第五十
    五條後段從一重之準強盜及盜匪罪處斷；所犯毀損、傷害及妨害公務三罪間，係
    一行為觸犯二罪名，為想像競合犯，亦應依刑法五十五條前之規定，從一重之傷
    害罪處斷。被告所犯上開準強盜、盜匪罪及傷害罪之間，犯意各別，行為互殊，
    應分論併罰。查被告於七十九年間曾因違犯懲治盜匪條例案件，經臺灣高等法院
    判處有期徒刑七年，於八十七年十一月三十日執行完畢，有臺灣臺中地方法院檢
    察署刑案資料查註紀錄表及臺灣高等法院被告全國前案紀錄表附卷可稽，其受有
    期徒刑執行完畢後，五年之內再犯有期徒刑以上之各罪，均為累犯，應依法遞加
    重其刑。爰審酌被告年輕力壯，不謀正業，僅因貪圖小利，竊取汽車，連續強盜
    ，於警方臨檢時，竟無視他人身體、財產安全，高速衝撞逃逸，嚴重危害社會治
    安暨其犯罪動機、手段、目的、所生損害、犯罪後態度良好，深感悔悟等一切情
    狀，分別量處如主文所示之刑，主刑部分，並定其應執行之刑。又被告強盜所得
    現金除已發還被害人寅○○、癸○○、庚○○部分無庸諭知發還外，其餘部分，
    業經被告花用殆盡，無從諭知發還被害人，併予敘明。扣案之短刀一把，為被告
    所有，供準強盜及強盜所用之物，應依刑法第三十八條第一項第二款宣告沒收。
據上論結，應依刑事訴訟法第二百九十九條第一項前段、第三百條，懲治盜匪條例第
五條第一項第一款、第八條，刑法第五十六條、第三百二十條第一項、第三百二十九
條、第三百二十八條第一項、第二百七十七條第一項、第三百五十四條、第五十五條
、第四十七條、第五十一條第五款、第三十八條第一項第二款，罰金罰鍰提高標準條
例第一條前段，判決如主文。
中      華      民      國      八十九      年    十一    月     十     日
                                      臺灣臺中地方法院刑事第六庭
                                          法  官   黃  峻  隆
右正本證明與原本無異。
如不服本判決，應於判決送達後十日內向本院提出上訴狀，上訴於臺灣高等法院臺中
分院( 須附繕本 )。
                                          書記官
中    華    民    國      八十九      年       十一      月     十三    日
附錄本案論罪科刑法條
刑法第三百二十條第一項︰意圖為自己或第三人不法之所有，而竊取他人之動產者，
為竊盜罪，處五年以下有期徒刑拘役或五百元以下罰金。
刑法第三百二十九條：竊盜或搶奪，因防護贓物、脫免逮捕或煙滅罪證，而當場施以
強暴脅迫者，以強盜論。
第三百二十八條第一項：意圖自己或第三人不法之所有以強暴、脅迫、藥劑、催眠術
或他法至使不能抗拒，而取他人之物或使其交付者，為強盜罪，處三年以上十年以下
有期徒刑。
刑法第二百七十七條
傷害人之身體或健康者，處三年以下有期徒刑、拘役或一千元以下罰金。犯前項之罪
因而致人於死者，處無期徒刑或七年以上有期徒刑；致重傷者，處三年以上十年以下
有期徒刑。
刑法第三百五十四條
毀棄、損壞前二條以外之他人之物或令致不堪用，足以生損害於公眾或他人者，處二
年以下有期徒刑、拘役或五百元以下罰金。
懲治盜匪條例第五條第一項
有左列行為之一者，處無期徒刑或七年以上有期徒刑：
一、意圖為自己或第三人不法之所有，以強暴、脅迫、藥劑、催眠術或他法，致使不
    能抗拒而取他人之物或使其交付者。
附表一
編號    犯罪時間      犯罪地點    被害人     犯罪手段    所得財物處理情形
一     八十九年七    新竹縣湖口   午○○   持扣案之短    已花用完畢
       月三十日七    鄉湖鏡村四            刀脅迫被害人
       三十分許      八之一號制            ，致使不能抗
                     服女孩檳榔            拒強取新台幣
                     店                    三千元
二     八十九年八    高雄市楠梓   未○○   以前述方法，   同右
       月初          區○○路一            強行取走新台
                     段雙喜檳榔            幣約四千元
     攤
三     八十九年八    台中縣新莊   毆陽羡珠 以前述方法命   同右
       月一日二十    市○○路一            被害人交付新
       三時三十分    四五之十一            台幣四千五百
       許            號男歡女愛            元及強行取走
                     情趣禮品店            情趣禮品一批
四     八十九年八    彰化縣伸港  酉○○    以前述方法     同右
       月二日二十    鄉○○路泉            強行取走一千
       時許          興加油站旁            五百元、七星
                     太陽花檳榔            香菸二條、檳
                     攤                    榔二包
五     八十九年八    桃園縣中壢  戌○○    以前述方法強   同右
       月三日五時    市○○路一            行取走新台幣
       許            段七十號火            五千元
                     鳥檳榔攤
六    八十九年八月   台北縣三重  辛○○    以前述方法強    同右
      三日二十一時   市○○路八            行取走新台幣
                     十號固腰子            四千三百元
                     檳榔攤
七    八十九年八月   台中縣沙鹿  寅○○    以前述方法強    被害人已領回
      四日十五時十   鎮○○路十            行取走新台幣
      五分許         六之一號              五百元
八    八十九年八月   南投縣草屯  子○○    持扣案之短刀    已花用完畢
      四日十七時     鎮○○路三            脅迫被害人，
                     一六之七四            致使不能抗拒
                     旁模特兒檳            ，命其交付新
                     榔攤                  台幣八千四百
                                           三十四元
十    八十九年八月   台中縣大甲  癸○○    持扣案之短刀   被害人已領回
      六日八時五十   鎮○○路一            脅迫被害人
      分             段二二二號            ，並對被害人
                                           施暴，毆打其
                                           臉部，致使不
                                           能抗拒，強行
                                           取走新台幣四
                                           千元
十一  八十九年八月  雲林縣莿桐   庚○○   持扣案之短刀    被害人已領回
      六日十二時四  鄉○○○路              脅迫被害人
      十分許        一號                  ，致使不能抗
                                          拒，使被害人
                                          交付新台幣一
                                          千八百二十元


司法院資訊處製作；財團法人民間司法改革基金會備份。
